【裁判字號】    89,上重更(二),9
【裁判日期】    890510
【裁判案由】    懲治盜匪條例等
【裁判全文】
臺灣高等法院刑事裁定                  八十九年度上重更(二)字第九號
    上  訴  人
    即  被  告  辛○○
右被告因懲治盜匪條例等案件，本院裁定如左：
    主      文
辛○○自民國八十九年五月二十四日起延長羈押貳月。
    理      由
一、被告辛○○因懲治盜匪條例等案件，前經本院認為有刑事訴訟法第一百零一條第
    一項第三款情形，並有羈押之必要執行羈押，至民國八十九年五月二十三日第一
    次延長羈押期間屆滿。
二、茲認有繼續羈押之必要，應自民國八十九年五月二十四日起再予延長羈押貳月，
    爰依刑事訴訟法第一百零八條第一項、第二項，裁定如主文。
中      華      民      國    八十九    年      五      月      十      日
                              臺灣高等法院刑事第二庭
                                  審判長法  官  戴  章  甫
                                        法  官  林  銓  正
                                        法  官  黃  金  富
右正本證明與原本無異。
如不服本裁定應於收受送達後五日內向本院提出抗告書狀。
                                        書記官  鄭  靜  如
中      華      民      國    八十九    年      五      月     十一     日
臺灣高等法院刑事判決                          八十九年度上重更(二)字第九號
    上  訴  人
    即  被  告  辛○○  男四十七歲（民國○○○年○月○○日生）業美髮
                        住台北市○○區○○街十二巷十弄二十號
                        台灣台北看守所  羈押中
                        身分證統一編號：Ａ一0000000號
    指定辯護人  本院公設辯護人郭書益
右上訴人因懲治盜匪條例等案件，不服臺灣新竹地方法院八十七年度訴字第一二四號
中華民國八十七年八月十七日第一審判決（起訴案號：台灣新竹地方法院檢察署八十
七年度偵字第三六六、七一六、九０四號），提起上訴，經判決後由最高法院第二次
發回更審，本院判決如左：
    主  文
原判決撤銷。
辛○○共同連續意圖為自己不法所有，以強暴致使不能抗拒，而取他人之物，處有期
徒刑拾伍年，褫奪公權拾年。
扣案老虎鉗參支、螺絲起子貳支、蒙面內衣貳件、柴刀壹支、美工刀壹支、白色棉質
手套貳雙、黑色手套壹雙、鋼筆型手電筒參支、花色頭套貳個、膠帶壹捲、黑色手提
袋壹只，未扣案蒙面內衣壹件、膠帶三捲、花布頭套貳個，均沒收。
    事  實
一、辛○○有竊盜、脫逃、妨害公務前科，又於民國（下同）七十九年間因偽造文書
    、妨害自由、脫逃及懲治盜匪條例等案件，經法院判處徒刑，嗣合併定應執行刑
    為有期徒刑十四年八月確定，現仍假釋保護管束中，猶不知悔改，意圖為自己不
    法所有，基於概括之犯意，連續有左列之盜匪行為：
    (一)民國八十六年九月十七日凌晨四時四十五分許，夥同年籍不詳之成年男子「陳
      青雲」及「阿桂」，基於意圖為自己不法所有之犯意聯絡，均以其等所有之白
      色內衣矇面，並攜帶辛○○所有可作為兇器使用之螺絲起子及老虎鉗各一支，
      先至基隆市○○路九十二號二樓夜間無人居住亦無人看守之「星辰咖啡館」，
      破壞崁入大門鐵門之門鎖進入竊取店內之水果刀（尖刀）一支為作案工具（刀
      柄以紅色膠帶綑綁），再由基隆市○○路九十號與九十二號二樓相鄰處之招牌
      攀爬至九十號「李鵠餅店」二樓，開啟二樓窗戶侵入屋內，見店內員工唐偉肱
      在二樓睡覺，即將之搖醒，由其中之一人持刀架在唐偉肱脖子上喝令其不要動
      ，旋以預備之膠帶矇住其眼睛、嘴巴並捆綁手腳致使完全不能抗拒後，即登上
      三樓，共同撬開李張富枝（原審判決誤載為庚○○○，下同）房間之房門進入
      ，由其中一人持在店內取得之菜刀喝令李張富枝不要動，另一人下樓將唐偉肱
      帶至李張富枝房間，喝令坐在地上，旋亦以膠帶矇住李張富枝眼睛及捆綁其手
      腳致令完全不能抗拒後，逼問李張富枝交出保險櫃鑰匙，並動手撬保險櫃，然
      因無法撬開，遂在李張富枝房內搜得新台幣（下同）約二十餘萬元。適店內員
      工辰○○、鄭漢能自外返回進入二樓（起訴書贅載丙○○），鄭漢能因察覺三
      樓有異狀趨前探視，驚見三人矇面，乃往樓下逃逸，至二樓處並呼喊叫辰○○
      逃離，嗣鄭漢能由一樓後門逃逸報警，辰○○則於逃至一樓店門口處時，遭三
      人持刀及螺絲起子制伏，一人在前、二人在後將之押往二樓夾樓周尚麗（起訴
      書誤載為周麗尚）房間，持菜刀撬開房門，由其中二人進入（辛○○則持老虎
      鉗、螺絲起子登上四樓），喝令辰○○蹲在牆角，並叫醒周尚麗，持菜刀喝令
      其交出錢來，致周尚麗不能抗拒，而在房內抽屜、衣櫃翻找財物，嗣在床頭邊
      地上拿取周尚麗所有之紅色皮包一只（內有錢包一個、現金二萬餘元及身分證
      、駕照、信用卡、健保卡、郵局金融卡、相機、底片、帽子等物）後轉身離去
      由一樓大門逃逸。辛○○於制伏辰○○後，即持老虎鉗、螺絲起子登上四樓，
      以腳踹開蘇德修、丙○○夫妻房門，喝令拿出錢來，蘇德修見狀持木棍抵抗，
      奮力扯下辛○○矇面內衣，並抱住辛○○與之扭打，由四樓滾至三樓時，遭辛○○以老虎鉗擊傷左眼及鼻樑（傷害部分未據告訴），辛○○頭部亦遭擊中流
      血，乃趁機逃至四樓，由四樓陽台攀爬至仁三路八十八號屋頂逃逸時，不慎遺
      落作案所用沾有其血跡之老虎鉗一支於屋頂上。嗣經李張富枝報警處理，而扣
      得辛○○所有染有血跡之老虎鉗、螺絲起子各一支、矇面內衣二件，李鵠餅店
      內之菜刀一支及「星辰咖啡店」之水果刀一支。盜匪所得財物則由三人朋分花
      用罄盡。
    (二)又於八十六年九月二十九日凌晨四時許，夥同前述「陳青雲」、「阿桂」及「
      潘」姓不詳年籍之成年男子，基於意圖為自己不法所有之犯意聯絡，共同攜帶
      其等所有柴刀一支、老虎鉗二支及螺絲起子各一支，手戴手套，並均以花布頭
    套矇面，至台北市○○區○○街七十八號子○○、丑○○兄弟經營之金飾加工
      廠，以老虎鉗及螺絲起子拆卸二樓屋後浴室之安全設備鐵窗爬入屋內，隨即拿
      取現場廚房之菜刀做為犯案工具，其中一人持菜刀至一樓踢開丑○○房門，喝
      令丑○○不要動，遭丑○○抵抗退至客廳時，另三名歹徒亦下樓加入格鬥，屋
      內同住之子○○及子○○母親寅○○、丑○○兒子卯○○、妻子甲○等人聞聲
      亦共同防衛抵抗，卯○○至一樓廚房拿取菜刀與歹徒抵抗時，砍傷辛○○頭部
      ，子○○持屋內之鐵撬抵抗亦擊中其中一名歹徒頭部，卯○○、子○○、丑○○則於格鬥中分別遭歹徒砍傷頭部、背部、手部等多處（傷害部分未據告訴）
      。辛○○等人見強劫財物無法得逞，且頭部遭擊中受傷流血，遂逃離現場，逃
      亡間張惶失措，將矇面頭套拔起丟棄現場附近，經子○○等報警查獲，而在現
      場附近扣得辛○○等人所有染有血跡之花色頭套二個、柴刀一支、老虎鉗二支
      、螺絲起子一支、膠帶一卷、鋼筆型手電筒三支、美工刀一支、白色棉質手套
      二雙、黑色手套一雙、黑色手提袋一個等物。
    辛○○嗣於八十七年一月九日因他案經警通知說明，並抽取辛○○血液送內政部
    警政署刑事警察局作ＤＮＡ鑑定比對，發現與上開(一)案基隆市警察局第一分局所
    查扣歹徒作案用，遺留現場染有血跡之老虎鉗，及上開(二)案臺北市政府警察局萬
    華分局所查扣歹徒作案用靛色布頭套上血跡之ＤＮＡ完全相符，且該面罩套在辛○○頭上比對結果，頭套破洞處與辛○○頭部受傷處亦相吻合，因而查獲上情。
二、案經基隆市警察局第一分局、臺北市政府警察局萬華分局報請臺灣新竹地方法院
    檢察署檢察官偵查起訴。
    理  由
一、右揭(一)、(二)之犯罪事實，業據上訴人即被告（下稱被告）辛○○於原審及本院歷
    次偵審坦承不諱，核與(一)案被害人李張富枝、唐偉肱、鄭漢能、辰○○、周尚麗
    、丙○○、蘇德修、證人鄧王卿雲，及(二)案被害人子○○、丑○○、寅○○、甲○、卯○○等人分別在警、偵訊中指訴之情節（見八十七年偵字第七一六號、第
    九０四號卷之警訊筆錄及八十七年偵字第三六六號卷第一八八至一九三頁），大
    致相符，且有(一)案扣案之辛○○所有染有血跡之老虎鉗及螺絲起子各一支、矇面
    內衣二件、李鵠餅店內之菜刀一支、星辰咖啡店內之水果刀一支，及(二)案扣案之
    辛○○等人所有染有血跡之花色頭套二個、柴刀一支、老虎鉗二支、螺絲起子一
    支、膠帶一卷、鋼筆型手電筒三支、美工刀一支、白色棉質手套二雙、黑色手套
    一雙、黑色手提袋一個等物可為佐證。
二、又上開(一)案所查扣染有血跡之老虎鉗，及上開(二)案所查扣靛色布頭套上之血跡經
    鑑定結果，與被告血液之ＤＮＡ型別均相符合，而該型別在台灣地區中國人中出
    現之機率預估為 4.6×10   ;，此有內政部此有內政部警政署刑事警察局八十六
    年十日二十二日刑醫字第七二一七二號、八十七年一月十六日刑醫字第二六九八
    號鑑驗書二紙附卷可稽；且靛色頭套套在辛○○頭上比對結果，頭罩破洞處與辛○○頭部受傷處，亦相吻合，亦有照片附在偵查卷內可憑，足見被告自白參與該
    二次盜匪等犯行，與事實相符，應堪採信。雖被告於本院更(一)審審理中辯稱：渠
    未傷害被害人云云；惟查(一)案之被害人蘇德修及(二)案之被害人丑○○分別遭歹徒
    打傷，此業據其等於警訊時指述明確（見八十七年度偵字第九０四號卷第二一頁
    、八十七年度偵字第七一六號卷第十一頁），且被告於原審亦供承有與被害人打
    鬥無誤（見原審卷，第三九反面、四十頁反面），是被告上開辯解，顯屬飾卸之
    詞，不足採信。本件事證明確，被告之犯行堪予認定。
三、核被告第一次所為，係犯懲治盜匪條例第五條第一項第一款之盜匪既遂罪及刑法
    第三百二十一條第一項第二款、第三款、第四款之加重竊盜罪，第二次所為，係
    犯懲治盜匪條例第五條第二項、第一項第一款之盜匪未遂罪。被告之第一次所為
    ，與不詳年籍之成年男子「陳青雲」及「阿桂」間，第二次所為，與不詳年籍之
    成年男子「陳青雲」、「阿桂」及「潘」姓男子間，均有犯意聯絡及行為分擔，
    為共同正犯。先後二次盜匪犯行均對多數被害人施以強暴行為，為想像競合犯。
    被告第一次所犯盜匪罪與加重竊盜罪間有方法結果之牽連關係，應從一重之盜匪
    罪論處。先後二次盜匪既遂及未遂犯行，時間緊接，犯罪構成要件相同，顯係基
    於概括之犯意所為，應依連續犯之規定論以盜匪既遂一罪，並依法加重其刑，惟
    法定最重本刑無期徒刑部分依法不得加重，僅就有期徒刑部分加重其刑。
四、原審經審理之結果，認被告罪證明確，予以論科，固非無見；惟查：(一)公訴人起
    訴被告於八十七年一月四日凌晨，在新竹市○○路○段二七七、二七九號，強劫
    壬○○等人之財物部分，查無積極確切之證據足資證明（詳後五(三)所述），原審
    遽為有罪之認定，尚有未合。(二)被告無故侵入住宅及傷害部分，被害人並未依法
    提出告訴，此部分欠缺訴追要件，公訴人誤為起訴，因此部分與前揭論罪科刑部
    分，有牽連犯之裁判上一罪關係，依法應不另為不受理之諭知（詳後五(一)1.所述
    ），惟原判決理由竟認此部分不另為無罪之諭知，適用法則亦有未當。(三)本件扣
    案之被告所有供第二次強盜犯罪所用之物，其中有老虎鉗二支、螺絲起子一支，
    此有扣押物品清單附卷可稽，原判決事實及理由就此部分僅認定有老虎鉗一支，
    無螺絲起子，與卷證資料不符，致主文宣告沒收之老虎鉗、螺絲起子數量有誤；
    另前揭二次犯罪而未扣案之被告或其他共犯所有供強盜犯罪所用之物，因無法證
    明其已經滅失，得依法宣告沒收，原審漏未審酌而未予宣告沒收，亦有違誤。被
    告上訴意旨否認前揭八十七年一月四日在新竹市○○路○段二七七號之強盜犯行
    ，指摘原判決不當，尚非全無理由，應予撤銷改判。爰審酌被告有竊盜、搶奪、
    脫逃及盜匪等多項前科，品行不佳，現仍在假釋期間，又再犯罪，足見毫無悔意
    ，結夥多人，攜帶刀械、起子、鉗子等客觀上對人之生命、身體安全構成威脅之
    兇器，趁夜間一般人入睡休息疏於防範之際，攀爬窗戶侵入將被害人綑綁而洗劫
    財物，盜匪所得財物尚未返還被害人，使被害人財物損失不貲，並持刀傷害被害
    人（傷害部分未據告訴），對被害人之身心、財產安全及社會共同生活秩序安寧
    危害既深且鉅，情節重大，本應從重量刑，惟念其在審理時已坦承犯罪，所為盜
    匪犯行二次，其中一次未遂，且被告本身亦為被害人圍攻受傷，亦無取人性命之
    意而落荒而逃，顯見被告在犯罪之初，其意止於劫財等一切情狀，量處如主文第
    二項所示之刑，並依其犯罪之性質諭知褫奪公權十年，以資懲儆。被告第一次盜
    匪所得財物並未扣案，且被告供稱第一次強劫分得現金五萬元已花用罄盡，其他
    共犯在逃，距今時間相隔已久，盜匪所得財物顯已費失，故不諭知發還被害人；
    又第一次盜匪案所扣得沾有被告血跡之老虎鉗一支、螺絲起子一支、矇面內衣二
    件，未扣案之蒙面內衣一件、膠帶三捲；第二次盜匪案扣得染有血跡之花色布頭
    套二個、柴刀一支、老虎鉗二支、螺絲起子一支、膠帶一卷、鋼筆型手電筒三支
    、美工刀一支、白色棉質手套二雙、黑色手套一雙、黑色手提袋一個等物，未扣
    案之花色布頭套二個，均係供被告盜匪犯罪所用之物，且為被告或其他共犯所有
    ，並據被告供明，又未扣案之上開物品復無法證明業已滅失，均依刑法第三十八
    條第一項第二款規定宣告沒收；至第一案另查扣之菜刀一支係李鵠餅店所有，水
    果刀一支係星辰咖啡店所有，第二案另查扣之菜刀一支係被害人子○○、丑○○
    所有等情，業據其等供述指認在卷，故不予宣告沒收。
五、公訴意旨另以：
    (一)被告上開所為另涉犯刑法第二百七十七條第一項之傷害罪、第三百零六條第一
      項之無故侵入住宅罪，所犯加重竊盜罪另有刑法第三百二十一條第一項第一款
      之加重條件。惟按：
      1.刑法第二百七十七條第一項之傷害罪、第三百零六條第一項之無故侵入住宅
        罪，依同法第二百八十七條、第三百十四條之規定，須告訴乃論。查本件被
        害人就上開部分均未依法提出告訴，公訴人起訴書將被害人列為告訴人，並
        認業據合法告訴，容有誤會。惟此部分與前揭經論罪科刑之盜匪罪間，有方
        法結果之牽連關係，屬裁判上一罪，故不另為不受理之諭知。
      2.被告侵入基隆市○○路九十二號二樓「星辰咖啡館」竊取水果刀一把作為犯
        罪工具之行為，固另構成竊盜罪；惟該咖啡館為營業場所，非供人生活起居
        之住宅，亦無證據證明夜間常有人看守，故被告縱於夜間侵入竊盜，亦難認
        有刑法第三百二十一條第一項第一款之加重條件。至被告第一、二次盜匪行
        為，雖均另於被害人住處先拿取菜刀為犯罪工具，惟此均為盜匪行為之一部
        ，不另論竊盜罪，故公訴人認被告所犯竊盜罪有刑法第三百二十一條第一項
        第一款之情形，容有未洽，附予敘明。
    (二)被告另於八十七年一月二日凌晨三時二十分許，夥同另一姓名不詳男子，以頭
      套矇面，戴手套，分持刀械及棒球棍，先後由窗戶侵入新竹市○○路八十七號
      二樓，闖進江阿敬與陳姿君同睡臥室，以黃色膠帶綑綁江阿敬手腳，並矇住眼
      睛、嘴巴後，令江女安靜，不要說話，並宣稱：他們欠錢，想拿一些錢云云。
      嗣發現年僅十歲小孩陳姿君睡在床下旁，即令其閉上眼睛，不可喊叫，未加以
      矇眼綑綁，即在房內開始搜刮女用手錶等財物後，又至陳伶如房間，控制陳女
      後，質問：房子、車子、公司是不是你們的？錢放在那裡？陳女答稱不知道後
      ，隨遭綑綁矇住嘴眼，辛○○等人即繼續在屋內搜尋，強取男、女用勞力士手
      錶各乙隻、金項鍊乙條、金戒乙只、及金條、珠寶等合計價值約新台幣八十一
      萬元後，因保險箱敲不開後始放棄，從大門逃逸，因認被告此部分所為亦涉犯
      懲治盜匪條例第五條第一項第一款之盜匪罪嫌。訊據被告堅詞否認上開之犯行
      ，辯稱案發時伊人在高雄云云。經查：
      1.被害人江阿敬、陳姿君、陳伶如、賴冠渝等人分別於警訊、歷次偵審時雖均
        指稱被告係當天強劫之歹徒，江阿敬稱係由被告之聲音、陳姿君稱係由被告
        之輪廓、身高、聲音、眼睛、頭髮、陳伶如稱係由被告之聲音、輪廓、眼神
        、身高、頭髮等特徵確認等語（見八十七年度偵字第三六六號偵查卷第一六
        ○頁背面至一六一頁背面及原審卷第七四頁至七七頁）。惟被害人均一致供
        稱當天之強匪矇面，陳姿君供稱強匪以皮製黑色頭套矇面（見同前開偵查卷
        ，第一六○頁），江阿敬稱強匪頭矇住，露出眼睛等語（見原審卷第一四二
        頁），陳伶如供稱強匪以類似皮衣的東西，在眼睛、鼻子、嘴巴部位剪洞，
        把臉包起來，露出頭髮等語（見原審卷，第一四二頁反面）。依被害人所描
        述強匪僅露出眼、鼻等少數部位之矇面方式，及參以被害人江阿敬、陳伶如
        於強匪入侵後旋遭矇住眼睛等情，則被害人能否於剎那之時間內，且歹徒臉
        部又大部分均以皮製品矇面之情形下，僅憑眼神、聲音、身高、體型等尚非
        明確之特徵辨識強匪究為何人，似非無疑。其等之指認非無瑕疵可指，尚不
        適合採為認定被告犯罪之積極證據。
      2.經原審法院函請查獲單位新竹市警察局第二分局檢送本件相關之現場照片及
        其他現場蒐集之證據過院參辦，經該局函覆無現場照片及新事證等語，有該
        局八十七年七月二十九日八七竹市警二分刑字第一六三五四號函附卷可參。
        此外復查無其他積極證據足資證明被告確有涉犯本件盜匪罪行，惟因公訴人
        認此部分與前開經起訴論罪科刑之盜匪罪間有連續犯裁判上一罪之關係，爰
        不另為無罪之諭知。
    (三)被告復於八十七年一月四日凌晨三時三十分許，夥同一位不詳姓男子，均以汗
      衫矇面，戴手套，分持刀械，侵入壬○○新竹市○○路○段二七七號住所二樓
      再從窗戶潛入乙○淇、戊○○（起訴書誤載為林昱如）夫婦房間，持刀架住李
      某脖子嚇稱：不要出聲，否則殺害你小孩，促使李某等就範不敢反抗，任由被
      告等人以自備之黃色膠帶、現場皮帶、內衣捆綁手腳及矇住二人眼睛、嘴巴，
      然後搜取房內及身上之金錶二只、手錶一只、戒子二只、項鍊一條、行動電話
      一支、新台幣十餘萬元，再至相通之鄰戶二七九號二樓客廳沙發上叫醒林昱潔
      ，押入往其房間內連同黃耀霆綑綁手腳後，搜取手錶乙只及新台幣一百元，被
      告等人又轉至菲傭珍妮房間，菲傭頂住房門並上鎖，為被告撞開門而跌坐於牆
      邊，被告即企圖壓住菲傭，菲傭害怕尖叫，並以手抵擋猛力抓下被告頭套，造
      成辛○○頭額受傷流血滴落沾於菲傭衣袖上，此時適鄰房己○○驚醒至房外查
      看時，為守候在房門口之另一歹徒持刀砍殺，己○○以拳頭毆擊歹徒臉部至鼻
      樑流血，被告聞聲加入支援，壬○○亦被驚醒，即持椅子支援抵抗，被告等人
      見情勢不佳，二人即偕同往外逃至停於新竹市○○路接應之兩部汽車，被告坐
      上計程車駕駛座，另一位歹徒坐於後座，偕同一部自小客車往中正路方向逃逸
      ，己○○、乙○淇即騎機車隨後追趕至中正路與經國路口時，發現二車搖下車
      窗併排交談，己○○趨前確認車內歹徒長相，並記下計程車號碼為ＭＢ－六五
      六號，另一部為ＡＢ－二九四五號自小客車，被告等發現林、李相互照面後，
      二部車即急速分頭往中正路南北不同方向逃逸，因認被告此部分所為亦涉犯懲
      治盜匪條例第五條第一項第一款之盜匪罪嫌。惟按告訴人之告訴，係以使被告
      受刑事訴追為目的，是其陳述是否與事實相符，仍應調查其他證據以資審認，
      最高法院五十二年臺上字第一三００號亦著有判例可參。訊據被告亦堅詞否認
      上開之犯行，辯稱：渠於八十六年十一月間車禍受傷，腳環帶斷裂，嚴重移
      位，至本案八十七年一月四案發時仍行動不便，不可能參與本案，又案發時渠
      與女友胡乃心在臺北市○○街與漢口街口之一棟大樓五樓綽號「阿德」之住處
      內玩牌云云。經查：
      1.右揭盜匪犯行，固據被害人壬○○、乙○淇、戊○○、己○○及菲律賓籍女
        傭 DOTUSME JANET CAHULOGAN（即珍妮，下稱珍妮）等人分別於警訊中或偵
        、審時指訴歷歷。壬○○、己○○於原審法院及本院前審審理時仍堅指被告
        確係當天強劫之歹徒，絕無可能誤認等語。惟被害人壬○○於第一次警訊時
        即供稱，我看到的歹徒有二名，一名較高，另一名較矮，高的身高約一七○
        公分，中等身材，矮的身高約一六○公分，身材略胖，比較明顯的是他走路
        不是很穩云云（見八十七年偵字第三六六號卷，第一二頁），而據證人林螢
        瓏（丁○○之妻）於本院更(一)審時則證稱，丁○○身高一六○公分左右，體
        重不知道，有一點胖胖的，與辛○○有兄弟臉，有點像，辛○○比較高云云
        （見更(一)審卷，第六○頁），然腳踝移位、韌帶受傷者係被告辛○○，即核
        應係該較高之歹徒，則與被害人壬○○所述係較矮胖之人走路不穩云云不符
        ，是被害人壬○○於同一警訊筆錄指稱辛○○就是較高之歹徒，丁○○就是
        較矮之歹徒云云（見八十七年偵字第三六六號卷，第一四頁），核與自己之
        前開陳述顯有相悖之處，已有瑕疵，自無法採為被告不利之認定。又證人即
        被害人壬○○家中所僱傭之菲傭珍妮雖於警訊時供稱，嫌疑人辛○○經我親
        眼指認結果，絕對是他沒錯，因歹徒辛○○之額頭部位有明顯遭指甲抓傷的
        之痕跡，是我當初抵抗時所抓傷的云云（見八十七年偵字第三六六號卷，第
        七○頁），然據台灣新竹地方法院檢察處檢驗辛○○的額頭之傷口，其檢查
        結果則稱，額頭離中線二‧五公分處，有一舊疤痕呈現，大小約三‧四公分
        ，無傷口樣，無紅腫樣呈現，呈現舊疤痕而無傷口樣等語，有該檢察處驗傷
        診斷書一紙附卷可憑，核與被告所辯稱，額頭的傷是舊傷云云相符，是菲傭
        珍妮所稱被告辛○○額頭為其抓傷，據以指認被告犯案云云，顯有可疑。且
        菲傭珍妮於偵查中先係供稱，辛○○額頭有被我抓傷，而且他有流血，血跡
        滴到我袖子衣服上云云（同上第三六六號偵卷，第一六二頁），惟其後於原
        審審訊時則改稱，我不清楚有無抓傷，但是我看到我衣袖有血跡云云（見原
        審卷，第七九頁反面），前後供述不一，益見其證詞之瑕疵。況經檢察官將
        菲傭珍妮沾附可疑血跡之衛生衣送請法務部調查局進行ＤＮＡ鑑定，其送驗
        結果則為衛生衣左衣袖上有人血存在，惟含量甚少，且被污染，無法明確驗
        出其血型及ＤＮＡ型別，此有該局陸(四)字第八七○○五四五四號檢驗通知
        書一紙在卷足憑，是證人菲傭珍妮所述是否係屬真實，已非無礙。
      2.又被害人己○○、乙○淇所指本件歹徒所乘坐之ＡＢ－二九四五號自小客車
        ，經警循線查出車主為黃峻凱，證人黃峻凱供稱該車當時係丁○○所借用，
        而丁○○係被告之胞兄，於案發後當日下午即已搭機出境迄未入境，有丁○○入出境查詢資料表附於本院卷可稽（內政部警政署入出境管理局八十九年
        三月六日境管昌字第０八八六八號函），且經本院函請台北市萬華區戶政事
        務所查詢丁○○之住所地，惟按址合法傳喚而無著，此亦有台北市萬華區戶
        政事務所答覆表及本院送達證書回執在卷可憑，足徵證人即本案重要關係人
        丁○○仍應滯留國外，欲傳喚、拘提其到案以釐清此部分之事實則顯有困難
        。另被害人己○○、乙○淇所指述其他三名接應歹徒所乘坐之ＭＢ－六五六
        號計程車，經本院前審函詢台北市監理處，其覆函稱「ＭＢ－六五六號營業
        小客車經查該車係以『良海交通有限公司（下稱良海公司）』名義登記」，
        有該監理處八十七年九月十四日北市監三字第八七六三二八八一○○號函在
        卷可憑。質諸證人即良海公司之委任人鍾家勳則稱，ＭＢ－六五六號車車主
        是癸○○，八十四年七月二十日車子繳銷營業牌照成為自用車，車子原來是
        靠行的，癸○○後來用作自用車云云（見前審卷，第一○九頁）。又證人即
        良海公司之代理人楊秋煌亦在本院更(一)審審訊時到庭證稱，ＭＢ－六五六號
        小客車牌照繳銷以後，車主癸○○有拿二面的牌照來繳銷，該車是靠行良海
        公司，為了方便車主癸○○另外再申請新牌，所以我們公司才打一張讓渡書
        給癸○○，癸○○也相對的打一份認購書給我們云云（見更(一)審卷，第一○
        四頁），其所述之情節相符，並有汽（機）車各項異動登記書（其上載明八
        十七年七月二十日繳銷ＭＢ－六五六號牌照二面）影本一紙附卷可稽，堪予
        採信。然本院先依台北市○○市○○路一段二八三巷二弄十之二號之址傳訊
        證人癸○○無著，復拘提未獲，台北縣警察局海山分局之拘提報告則稱「經
        該址現所有人陳金銘表示，自其八十四年十一月購屋居住，就發現有該名癸○○設籍於此，且至今均不知該被拘提人癸○○之行蹤為何」，而本院復依
        職權函詢板橋戶政事務所而知癸○○戶籍住址為台北縣板橋市○○街二二四
        巷一號三樓，惟按址傳喚，其仍未到庭，亦有前址之送達證書回執二紙、後
        址之送達證書回執一紙及台北縣警察局海山分局八十九年四月十七日海警刑
        字第八二四九號函一份附卷可憑，故證人即係爭ＭＢ－六五六號營業小客車
        之車主癸○○業已行蹤不明。而依證人楊秋煌證稱，牌照撤銷以後，不可能
        再用該牌照使用，除非是偽造的云云（見更(一)審卷，第一一四頁），是本件
        ＭＢ－六五六號牌照業已撤銷，並繳回營業用之車牌二塊，已如前述，則何
        以會出現懸掛該車牌號碼之營業小客車於上揭壬○○之盜匪案中供作接應工
        具？偽造車牌懸掛之車輛是否即為癸○○之車？諸多疑點，於證人癸○○未
        到庭前，自無法確認，又被告自始即堅決否認認識原ＭＢ－六五六號營業小
        客車之車主癸○○，本院復查無其他積極證據認被告確與被害人己○○、乙○淇指述之該二部供犯罪逃逸使用之車輛有任何關係，自不得逕為被告不利
        之認定。再者，證人林瑩瓏前已證述，丁○○除了較被告稍矮、胖之外，與
        被告面貌近似，有兄弟臉，並有其等二人之照片在卷可考（見八十七年偵字
        第三六六號卷，第三○、一五一頁），再調閱丁○○前科紀錄，有竊盜、偽
        造文書、脫逃、槍砲彈藥刀械管制條例等犯罪，品行不良，是丁○○參與本
        件強盜犯行，可能性極高，被害人等是否誤認丁○○為被告，而堅指被告犯
        案，不無疑義，實難徒憑被害人之指述，遽指被告有罪之認定。
      3.被告於警訊時即交待其八十七年一月四日凌晨案發時之行蹤謂：「我在台北
        市西門町比十三張，比到凌晨三時三十分左右，然後回到家裡，約上午六時
        我就起床，到處走走，本來想到台東，後來因為太累所以沒有去」、「（玩
        十三張牌之地點）是在台北市○○街及漢口街附近一棟大五樓，屋主我只
        知道他綽號叫阿德」，而證人胡乃心（即被告之女友）於警訊時亦證稱：「
        （元月四日你是否和辛○○在一起？）是的，當天我哥哥要提親（在台東）
        ，我於元月三日晚上至四日凌晨約三時左右，在台北市西門町玩十三張，結
        束後到我住處（新莊），而後辛○○又載我回台北市○○街住處睡覺」（見
        八十七年度偵字第三六六號卷，第四、十一頁），足見本件案發時被告亦有
        不在場之證明。況被告辛○○確曾在民國八十六年十月十九日至同月二十二
        日住於台大醫學院附設醫院骨科部病房接受手術（左腳韌帶斷裂及腳踝嚴重
        移位），術後尚稱順利，在同年十一月二十七日前曾三次回台大醫院骨科部
        門診就醫，此有台大醫院八十九年三月十九日校附醫秘字第０四八六四號函
        在卷可稽，依常理韌帶斷裂、腳踝骨頭移位，術後二個月雖傷口已癒合，但
        內部鋼釘尚未取出，能否於二樓跳下毫髮無傷，雖與下落之點狀況與下墜之
        方式有關，但終究對於術後初癒走路尚不穩之人，實不無疑問。
  綜上所述，本件雖經被害人等一致且明確指認被告即強劫之歹徒，惟被害人壬○○、菲傭珍妮指述被告犯案亦有瑕疵，即非無疑，再參酌該盜匪案告訴人所
      指菲傭珍妮沾染被告血跡之衛生衣、供犯罪後逃逸使用之ＡＢ－二九四五號自
      小客車、ＭＢ－六五六號營業小客車等證物依卷內資料均無法確切證明與被告
      辛○○有關，又被告有案發時不在場之證明，而被告之胞兄丁○○涉嫌本案甚
      深，被害人誤認丁○○為被告，既非不可能，即難徒憑被害人之指認，遽為被
      告有罪之認定。此外復查無其他積極證據足資證明被告確有涉犯本件盜匪罪行
      ，惟因公訴人認此部分與前開經起訴論罪科刑之盜匪罪間有連續犯裁判上一罪
      之關係，亦不另為無罪之諭知。
六、丁○○涉嫌盜匪犯行，應請檢察官另行偵辦，附此敘明。
七、據上論斷，應依刑事訴訟法第三百六十九條第一項前段、第三百六十四條、第二
    百九十九條第一項前段，懲治盜匪條例第五條第一項第一款、第八條，刑法第二
    十八條、第三百二十一條第一項第二、三、四款、第五十六條、第五十五條、第
    三十七條第二項、第三十八條第一項第二款，判決如主文。
本案經檢察官張秋雲到庭執行職務。
中華      民      國    八十九    年      五      月      十      日
                              臺灣高等法院刑事第二庭
                                  審判長法  官  戴  章  甫
                                        法  官  林  銓  正
                                        法  官  黃  金  富
右正本證明與原本無異。
如不服本判決應於收受送達後十日內向本院提出上訴書狀，其未敘述上訴之理由者並
得於提起上訴後十日內向本院補提理由書（均須按他造當事人之人數附繕本）。
                                        書記官  鄭  靜  如
中      華      民      國    八十九    年      五      月     十一     日
附錄：本案論罪科刑法條全文
懲治盜匪條例第五條第一項第一款：
有左列行為之一者，處無期徒刑或七年以上有期徒刑：
一、意圖為自己或第三人不法所有，以強暴、脅迫、藥劑、催眠術或他法致使不能抗
    拒而取他人之物或使其交付者。
懲治盜匪條例第五條第二項：
前項第一款之未遂犯罰之。
刑法第三百二十一條第一項第二、三、四款：
犯竊盜罪而有左列情形之一者，處六月以上五年以下有期徒刑：
二、毀越門扇、牆垣或其他安全設備而犯之者。
三、攜帶兇器而犯之者。
四、結夥三人以上而犯之者。


司法院資訊處製作；財團法人民間司法改革基金會備份。
